【裁判字號】    88,自,286
【裁判日期】    891016
【裁判案由】    詐欺
【裁判全文】
臺灣臺南地方法院刑事判決                          八十八年度自字第二八六號
    自  訴  人  丙○○
    自訴代理人  陳勝
    被      告  甲○○○
    選任辯護人  蔡青芬
右列被告因詐欺案件，經自訴人提起自訴，本院判決如左：
    主  文
甲○○○無罪。
    理  由
一、自訴意旨略以：緣案外人乙○○、黃勝添、丁○○及被告甲○○○等人共同基於
    意圖為自己不法所有之犯意聯絡，於民國八十六年八月六日，在台南縣玉井鄉○○路七五巷四十六弄八號，由乙○○向自訴人佯稱表示伊等已購得台南縣柳營鄉
    ○○○段一五四三─一六地號之採土權，並已向主管機關即台南縣政府農林局水
    土保持科申請核發採土證，最慢三個月內即可核發，願共同將該土地其中二百萬
    立方之土方出售與自訴人自行採土，致自訴人陷於錯誤，而與丁○○代表和自訴
    人簽訂「土方買賣契約書」，自訴人並當場交付現金新台幣（下同）五百六十萬
    元，另簽發未載到期日支票（高雄市第五信用合作社右昌分社，票號0000000 號
    ），票額五百六十萬元之支票一紙交與被告等四人，被告等收受前開定金後即分
    贓。乙○○分得十萬元、黃勝添分得二百五十萬元、被告甲○○○分得三百萬元
    及面額五百六十萬元支票。嗣自訴人向代表簽約人顏隆杰等人催索採土證，被告
    等人均借詞搪塞以為應付，迄八十七年二月份，自訴人向主管機關台南縣政府農
    林局水土保持科查詢時，始悉該件採土證之申請早於八十六年四月間即遭退件，
    丙○○至此始知受騙。因認被告等四人涉犯刑法第三百三十九條第一項之詐欺罪
    嫌云云。
二、按犯罪事實應依證據認定之，無證據不得推定其犯罪事實；又不能證明被告犯罪
    者，即應諭知無罪之判決，刑事訴訟法第一百五十四條、第三百零一條第一項分
    別定有明文。
三、本件自訴人認被告甲○○○涉有詐欺罪嫌，無非以上揭事實，業據台灣高等法院
    台南分院八十八年度上易字第四三八號判決認定被告與乙○○、黃勝添、丁○○
    等四人係共犯關係，而被告確有分得三百萬元及面額五百六十萬元之支票，有台
    南分院八十八年度上易字第四三八號判決書乙件資為依據。訊據被告堅決否認有
    右揭犯行，辯稱：伊未與乙○○等人共同向自訴人詐騙，乙○○等人如何申請採
    土權、如何與自訴人洽談土方買賣之情事，伊根本未曾參與，此由自訴人於八十
    七年四月對乙○○等人提出詐欺自訴人並未將伊列為被告即可證明，且自訴人在
    該案及本件審理時均稱「接洽買賣土方之人是乙○○，我只有在簽約當天才認識
    被告」，自訴人並稱簽約當天錢及支票是交由黃勝添點收，丁○○簽約，乙○○
    接洽等語，是伊顯不可能向自訴人施用詐術自明。伊所取得之三百萬元及五百六
    十萬元支票乙紙是因乙○○等人購買土方時缺資金，轉而向伊調借資金，伊因希
    望儘快取回出借之資金，所以簽約當日經由乙○○通知才前往現場，等乙○○等
    人取得價金後，再由他們將其中三百萬元作為返還借款之用，至於面額五百六十
    萬元支票只是交由伊暫時保管，以作為日後乙○○等人會償還其餘借款之保證。
    而伊後來知悉乙○○等人與自訴人間買賣土方之事有糾葛，立即將該支票還給自
    訴人並未將之兌現據為己有，是伊取得三百萬元並非基於不法意圖施用詐術所取
    得，而是基於使用借貸關係由乙○○等人取得其返還之借款。又豈能以丁○○片
    面陳稱即認伊與之成立合夥契約，且伊若有詐欺犯行，豈有拿出巨資借與乙○○
    等人去購買土方之理？
四、經查，台灣高等法院台南分院八十八年度上易字第四三八號判決固認定被告與乙○○、黃勝添、丁○○間有共犯關係，惟法院就具體個案所為判決並無拘束他法
    院不同案件之效力，因此，台灣高等法院台南分院對乙○○等人所為之判決尚無
    拘束本院認定被告是否成立犯罪之效力。又被告雖指稱被告與乙○○等人有合夥
    關係，證人丁○○亦結證稱被告與其等是股東關係，但自訴人自承是在簽約那天
    才見過被告，簽約之前只跟乙○○接觸，簽約後跟其接觸土方買賣的都是丁○○
    、乙○○及黃勝添（見本院八十八年十一月二十四日訊問筆錄），而案外人楊坤
    釧於乙○○等人詐欺案中亦結證稱「簽約時被告乙○○有說已與地主談好採土權
    ，已買好．．．」等語（見本院八十七年度自字第一九四號卷四四頁），足見向
    自訴人表示採土權沒問題的是乙○○而非被告，被告並未對自訴人施用過任何詐
    術使其陷於錯誤而交付金錢。再系爭土地固然不能採取土石，上開卷附台南縣政
    府八十七年九月八日八七府農保字第一六○七一三號函已載明，但依該函可知申
    請採土者乃是「天仁砂石行負責人周劍虹」，亦非乙○○等人之前手李新德，可
    知本件採土權之買賣顯然已轉賣過幾手。而該案中另一證人羅水發也結證稱自訴
    人與被告（乙○○等三人）說土地有問題，被告有找他及介紹人姚進丁去李新德
    家中問採土證是否下來之事，李新德有保證採土證一定可以下來；又證稱後確定
    採土證未下來時，有去找姚進丁、李新德，協談之間李新德說可將地目變更，一
    定可將採土證申請下來等語，從羅水發之證言可知乙○○等人在與自訴人簽約前
    顯然亦不知採土權申請已遭駁回之事，且事後乙○○等人仍認李新德可申請取得
    採土證。凡上事實業據本院調閱本院八十七年度自字第一九四號、台灣高等法院
    台南分院八十八年度上易字第四三八號卷證查核無誤。若乙○○等人已明知該土
    地不能採土，又何致花費鉅資向李新德購買採土權，雖至愚之人亦不作此賠本生
    意。況事後又何必再找姚進丁、李新德等人確認採土權之事？足徵乙○○等人應
    該也不知採土權申請之實際情況，也無意自行採取土方，只是一手一手轉賣採土
    權利。末查，從上述證人及自訴人所述過程中可得知，本件被告始終未參與前後
    二次採土權買賣之協議及善後行為，如被告確是乙○○、黃勝添及丁○○等人之
    合夥人，為何一切過程均不通知被告參與？所以也沒有人證稱被告有參與何作為
    ？而被告卻是出錢最多之人，但也是參與最少之人（只有與自訴人簽約當日曾出
    現），何以如此？殊有違常理！職是，縱被告非僅是借錢與乙○○等人而已，亦
    只是單純參與出資購買採土權而已，並未參與施用詐術騙取自訴人財物行為，否
    則何以並未參與什麼買賣採土權過程？綜上所述，參互印證，自訴人除指稱被告
    在場分得錢財外，並未舉證證明被告有何共同詐騙行為，自不得僅憑自訴人受有
    上揭財物損失，認定被告確有共同詐欺之犯行。被告所辯尚非顯違常情，洵堪採
    信。
五、據上所陳，本件依調查所得證據尚不足以證明被告與乙○○等人確有共同詐欺之
    犯行。此外，復查無其他積極證據足資證明被告有右述犯行，揆諸首開說明，犯
    罪尚屬不能證明，應為無罪之諭知。
六、據上論斷，應依刑事訴訟法第三百四十三條、第三百零一條第一項，判決如主文
    。
中    華    民    國      八十九      年      十      月      十六      日
                              臺灣臺南地方法院刑事第一庭
                                  法  官  彭  喜  有
右正本證明與原本無異
如不服本判決，應於送達後十日內，向本院提出上訴狀
                                  書記官  楊  育  民
中    華    民    國      八十九      年      十      月      十六      日


司法院資訊處製作；財團法人民間司法改革基金會備份。
